臺灣高等法院刑事判決　　　　　　　　　　　　　　九十一年度上易字第六一一號
　　上　訴　人
　　即　被　告　乙○○
　　選任辯護人　蘇明淵
　　　　　　　　郭方桂
右上訴人因傷害等案件，不服臺灣新竹地方法院九十年度易字第七二二號，中華民國
九十一年一月二十三日第一審判決（起訴案號：臺灣新竹地方法院檢察署九十年度偵
字第二九四六、第三五○七、第三七七○號）提起上訴，本院判決如左：
    主  文
上訴駁回。
    事  實
一、乙○○因懷疑甲○○與其妻郭蓮安有不正常之友誼關係，乃自民國（下同）八十
    九年七月上旬起在其新竹縣竹東鎮○○里○○路○段二二○號住處內裝設電話錄
    音設備錄製其妻郭蓮安與他人談話之內容，並於八十九年七月六日從錄音內容中
    聽聞其妻與男子互相調情之對話，而於八十九年七月十八日詢問其妻上開不軌情
    事，然因其妻否認且割腕自殘，遂未能查知該男子之真實身分，即於八十九年八
    月上旬起，先撥打甲○○住處電話與甲○○之妻徐美嬌聯繫，告知徐美嬌其握有
    甲○○與其他女人通姦之錄音帶，邀約徐美嬌於當日晚上七時三十分前往竹東火
    車站見面，俟徐美嬌按時前往後，旋播放錄音內容予徐美嬌聽聞，並詢問是否為
    其夫甲○○之聲音，然因徐美嬌未能確實聽出該錄音帶中之男子聲音，且認該聲
    音與其夫甲○○發聲並不相同，乃反問乙○○想怎樣，並告知乙○○其亦在查證
    其夫通姦證據，及委託律師辦理離婚手續，併提及該錄音帶如果乙○○願意的話
    出個價其可以考慮購買，旋由乙○○開價新臺幣（下同）十萬元，惟未獲徐美嬌
    立即應允，乙○○即稱再與徐美嬌聯絡後離去。嗣乙○○又於八十九年八月中旬
    撥打電話予徐美嬌詢問是否要購買該錄音帶，惟遭徐美嬌所拒，乙○○則稱隨便
    徐美嬌，其要將錄音帶出售予女方之先生等語，並於八十九年八月二十九日前往
    新竹縣竹東鎮○○路二四號徐美嬌所開設之店內找尋徐美嬌，旋因不悅徐美嬌就
    其等先前曾談論甲○○在外有姦情之事情裝作不知情，竟基於恐嚇之犯意，以加
    害生命之事，對徐美嬌恐嚇稱：「我一定抓到他啦！一定要他的命啦！」等語，
    致使徐美嬌畏懼其對甲○○不利，致生危害於安全。
二、乙○○因疑其妻郭蓮安與甲○○有前開不正常之交往關係，乃於八十九年十一月
    二十二日與郭蓮安離異後，自認受到羞辱，竟萌生傷害甲○○之犯意，於九十年
    二月八日下午六時許，適見甲○○開車經過新竹縣竹東鎮竹林大橋旁芎林鄉石潭
    村福林加油站前，旋從後超越甲○○所駕駛之車輛駛至前方攔阻該車暫停後，因
    見甲○○下車查看，即持拐杖鎖毆打甲○○之身體，幸經甲○○出手阻擋，僅受
    有左肘淤腫三公分長、三公分寬之傷害。復因氣忿難消，乃生報復之心，圖使甲
    ○○毀容，另萌重傷害之犯意，先於九十年四月中旬，前往新竹市○○路商店購
    買硫酸一罐及矽利康二支，續往西藥房購買針筒二支，而於九十年四月十七日晚
    間在新竹縣竹東鎮○○里○○路○段二二○號其住處，以針筒抽吸硫酸注入筒內
    後，用膠帶將針筒黏繫在矽利康架上，再於矽利康外側裝設握把，製作矽利康用
    針筒二支後，攜帶該矽利康用針筒二支及硫酸一罐駕車至新竹縣五峰鄉○○村○
    ○鄰○○路三二七之二號甲○○平素種植果樹休憩之工寮，藉詞要找其前妻郭蓮
    安，經甲○○開門讓其進入查看後，旋於九十年四月十八日凌晨四時許，在該工
    寮內趁甲○○不注意之際，按壓矽利康用針筒之握把一次，使硫酸迅速噴向甲○
    ○頭部，且沿甲○○臉部滴落至胸部，致甲○○受有臉部、額頭、右胸深二度化
    學性灼傷，佔體表面積百分之三，並兩眼角膜損傷，甲○○乃速從廚房後門逃逸
    至果園內躲避乙○○追趕，並向附近鄰居求救，經鄰居載送甲○○前往就醫途中
    ，迅向新竹縣警察局橫山分局清泉派出所報案，旋為警於當日清晨六時許在新竹
    縣五峰鄉桃山村下山途中查獲乙○○，並扣得乙○○所有供以傷害甲○○所用之
    硫酸一罐及矽利康用針筒二支。嗣甲○○經送醫多次手術診療後，額頭雖仍有傷
    疤、右臉部分泛紅，惟傷勢已復原，雙眼亦無失明之虞，始免於重傷害之結果。
三、案經甲○○、徐美嬌訴請新竹縣警察局橫山分局、新竹縣警察局竹東分局報請臺
    灣新竹地方法院檢察署檢察官偵查起訴。
    理  由
一、訊據上訴人即被告乙○○固坦承有於前開時地持拐杖鎖傷害告訴人甲○○之事實
    ，惟矢口否認有恐嚇、重傷害等犯行，辯稱：伊無恐嚇之動機，告訴人徐美嬌不
    可能因而畏懼，且伊會帶矽利康針筒去是因為怕他們工寮人多，後來告訴人揮拳
    打伊，伊才對甲○○噴射硫酸云云。
    經查：
    １、被告右開如何恐嚇徐美嬌之事實，迭據告訴人徐美嬌於警訊、偵查及原審審
  理時指訴歷歷，並有徐美嬌錄製被告出言恐嚇之錄音帶可證及譯文附卷可稽
        （詳臺灣新竹地方法院檢察署九十年度偵字第三七七○號偵查卷第十頁），
        且為被告不否認該錄音帶內之聲音確為其所有（詳臺灣新竹地方法院檢察署
        九十年度偵字第三五○七號偵查卷第十五頁反面），而經原審於審理期日當
        庭勘驗該錄音帶之對話確與譯文內容相符，足見被告確有對告訴人徐美嬌出
        言陳稱：「我一定抓到他啦！一定要他的命啦！」等語，應堪認定。又被告
        既不否認當日確因見徐美嬌就其等先前曾談論甲○○與其前妻郭蓮安有姦情
        之事情裝作不知情，極為不悅，則其因而出言恫嚇，自與常情無違，難認被
        告無恐嚇之動機與犯意，至告訴人是否因而心生畏懼，應以告訴人主觀之感
        受為準，本件告訴人徐美嬌既因被告口出上開言語而心生畏懼，則難認被告
        之行為並非恐嚇，況衡諸常情，被告於提及徐美嬌配偶甲○○與其配偶郭蓮
        安外遇之事時，以「我一定要他 (指甲○○)的命啦！」等語相告，足以使
        人之生命、身體深感不安，被告所辯告訴人徐美嬌不可能因而畏懼云云，顯
        不足採。至告訴人徐美嬌另指稱被告曾對其恫嚇：「如不向其買錄音帶，則
        要你老公的命」等語，並曾以錄音帶錄下該內容乙節，惟為被告所否認，而
        觀之告訴人徐美嬌所提其與被告對話之錄音譯文，均無記載被告曾提及：「
        如不向我買錄音帶，則要你老公的命」等語，則告訴人此部分指訴，尚非無
        疑。參之本件被告持前開自行錄製其妻郭蓮安與其他男子調情之錄音帶播放
        予告訴人徐美嬌聽聞時並未主動提及欲銷售該錄音帶，而係告訴人徐美嬌要
        被告就該錄音帶開個價錢，且被告於嗣後聽聞告訴人徐美嬌告知不欲購買該
        錄音帶時，亦係回稱：「那就隨便你。」，亦有告訴人徐美嬌所提之錄音譯
        文可稽 (詳前揭九十年度偵字第三七七○號偵查卷第七頁至第九頁)，足見
        被告確無以告訴人徐美嬌不欲購買該錄音帶，即藉此恐嚇告訴人徐美嬌情事
        但被告係以「我一定抓到他啦！我一定要他的命啦！」話語恐嚇告訴人徐美
        嬌，則甚明確，其此部分恐嚇犯行，洵堪認定。
    ２、次查，被告於前開時地持拐杖鎖傷害告訴人甲○○之事實，業據被告供承不
        諱，核與告訴人甲○○指訴情節相符，復有驗傷診斷書一紙附卷可稽 (詳前
        揭九十年度偵字第三七七○號偵查卷第六頁)，事證明確，被告此部分傷害
        犯行，應堪認定。
    ３、再查，被告對於前開時地按壓矽利康用針筒之握把一次，使硫酸迅速噴向告
        訴人甲○○頭部，且沿告訴人甲○○臉部滴落至胸部之事實供承不諱，核與
        告訴人甲○○指訴情節相符，並有照片四幀附卷可稽，且有硫酸一罐及矽利
        康用針筒二支扣案足資佐證，而告訴人甲○○因遭被告以矽利康用針筒噴射
        硫酸，致告訴人甲○○受有臉部、額頭、右胸深二度化學性灼傷，佔體表面
        積百分之三，並兩眼角膜損傷，嗣經送醫治療後，額頭雖仍有傷疤、右臉部
        分泛紅，惟傷勢已復原，雙眼亦無失明之虞，復有財團法人長庚紀念醫院九
        十年六月二日 (90)長庚院法字第○五三一號函一件附卷可稽 (詳臺灣新竹
        地方法院檢察署九十年度偵字第二九四六號偵查卷第二十七頁)，而經原審
        於審理期日訊問告訴人甲○○復原情形，亦經告訴人答稱其額頭、胸部都已
        經好了等語明確，足見告訴人額頭、臉部、胸部遭硫酸潑灑後並未達於其他
        於身體或健康有重大不治或難治之傷害。被告雖否認有重傷害之犯意，惟被
        告於偵訊時已陳稱其噴告訴人甲○○硫酸係要毀其容貌等語 (詳第二九四六
        號偵查卷第十八頁反面），第按，硫酸性甚猛烈，物體稍沾，即被腐蝕，何
        況人之肉體，用以潑灑人之面部，雙目即有失明之虞，而被告亦自承要毀其
        容貌，已如前述，足見被告確有認識硫酸具有強烈腐蝕性，持以潑灑人之面
        部，會嚴重灼傷顏面造成臉部孿縮與疤痕情形無法輕易治癒，若傷及眼睛，
        尚有失明之虞，此亦為一般人所知之常識，被告尤不能謂無此常識，乃明知
        而猶以矽利康用針筒對告訴人甲○○臉部噴射硫酸，顯易生重傷之結果，主
        觀上自難謂無使人受重傷之故意。參之被告以硫酸噴射甲○○臉部後，復再
        後追趕甲○○圖謀對其繼續噴射硫酸，益見其確有使甲○○臉部遭硫酸腐蝕
        達無法治癒之重傷害犯意，要屬無疑；被告辯護人雖辯稱被告以針筒抽吸硫
        酸是要小量噴射，足見無重傷害之犯意云云，惟查被告雖以針筒抽吸硫酸小
        量噴射，但仍致被害人甲○○受有臉部、額頭、右胸深二度化學性灼傷，佔
        體表面積百分之三，並兩眼角膜損傷，已難謂是小量，況往臉部、頭部噴灑
        ，自不能排除會噴到眼睛，亦有使被害人雙眼失明之虞，仍難謂無使人受重
       傷之故意，此部分所辯顯係卸責之詞，殊無可採；第被害人甲○○雖因及時
        逃避，僅受有臉部、額頭、右胸深二度化學性灼傷，並兩眼角膜損傷，經醫
        治療後，額頭雖仍有傷疤、右臉部分泛紅，惟傷勢已復原，雙眼亦未至失明
        ，然仍無解於被告使人受重傷未遂之罪責（最高法院五十一年度臺上字第六
        ○○判例意旨參照）。綜上，本件事證明確，被告重傷未遂犯行，亦堪認定
        。
二、核被告所為，係犯刑法第三百零五條之恐嚇危害安全罪、第二百七十七條第一項
    之傷害罪、第二百七十八條第三項、第一項之重傷未遂罪。公訴人認被告持硫酸
    噴射告訴人甲○○之臉部，係犯同法第二百七十七條第一項之傷害罪，容有未洽
    ，起訴法條應予變更。被告就上開以硫酸噴灑告訴人甲○○之面部，已著手於犯
    罪行為之實行，惟未生重傷害結果，為未遂犯，依刑法第二十六條前段之規定，
    按既遂犯之刑減輕之。至被告所犯上述三罪間，犯意各別，行為互異，應分論併
    罰。原審以被告犯罪明確，同此事實認定，而適用刑法第二百七十七條第一項、
    第二百七十八條第三項、第一項、第三百零五條、第二十六條前段、第三十八條
    第一項第二款、第五十一條第五款、罰金罰鍰提高標準條例第一條前段，並審酌
    被告不循法律程序訴追通姦犯行，擅以私刑報復告訴人甲○○，並恐嚇告訴人徐
    美嬌，及其犯罪之動機、目的、手段、品性、生活狀況、智識程度、告訴人甲○
    ○多次前往醫院進行清創、植皮手術，造成告訴人甲○○身心重大痛苦，暨其犯
    罪後態度等一切情狀，分別量處恐嚇致生危害安全部分有期徒刑月，傷害人之
    身體部分，處有期徒刑月，又使人受重傷未遂部分，處有期徒刑貳年捌月，定
    應執行有期徒刑年貳月，又以扣案之硫酸一罐及矽利康用針筒二支，為被告所
    有，供犯罪所用之物，業據被告供承不諱，爰依刑法第三十八條第一項第二款規
    定宣告沒收。經核原判決上開認事用法，洵無不合，量刑亦屬妥適。上訴意旨仍
    執前開情詞否認飾卸犯罪或請求從輕而指摘原判決，尚難認為有理由，應予駁回
    。
據上論斷，應依刑事訴訟法第三百六十八條，判決如主文。
本案經檢察官田炳麟到庭執行職務。
中      華      民      國    九十一    年      五      月      十      日
                            臺灣高等法院刑事第十二庭
                                    審判長法  官  劉  景  星
                                         法  官  陳  博  志
                                          法  官  陳  志  洋
右正本證明與原本無異。
重傷未遂罪部分如不服本判決應於收受送達後十日內向本院提出上訴書狀，其未敘述
上訴之理由者並得於提起上訴後十日內向本院補提理由書（均須按他造當事人之人數
附繕本）。
其餘部分不得上訴。
                                          書記官  蔡  佩  珊
中      華      民      國    九十一    年      五      月       十     日
附錄：本判決論罪科刑法條全文
刑法第二百七十七第一項
 (普通傷害罪)
傷害人之身體或健康者，處三年以下有期徒刑、拘役或一千元以下罰金。
刑法第二百七十八條
 (重傷罪)
使人受重傷者，處五年以上十二年以下有期徒刑。
犯前項之罪因而致人於死者，處無期徒刑或七年以上有期徒刑。
第一項之未遂犯罰之。
刑法第三百零五條
 (恐嚇危害安全罪)
以加害生命、身體、自由、名譽、財產之事，恐嚇他人致生危害於安全者
，處二年以下有期徒刑、拘役或三百元以下罰金。
